# 求助陈版非同一控制下合并报表问题：

提问人：TH78TH 时间：2013-10-20 20:49:44
A和B公司 2010 年共同出资设立C公司，A公司持有C公司90%的股权，B公司持有C公司10%的股权（按成本法核算，已在 2011 年全额计提减值准备），A公司与B公司无关联关系。 2012 年 12 月 31 日，A公司向B公司的股东支付对价 100 万元收购B公司100%的股权，收购后B公司系A公司全资子公司； 2012 年 12 月 31 日B公司经评估的净资产为 125 万元（B对C的长期股权投资的评估价值为 0 ）； 2011年 12 月 31 日C公司报表的净资产为-50万元（其中实收资本 100 万元，未分配利润-150万元）， 2012 年度C公司亏损 30 万元， 2012 年12 月 31 日C公司报表的净资产为-80万元（其中实收资本 100 万元，未分配利润-180万元）。
A公司在编制 2012 年度合并报表时：A对B合并成本低于净资产公允价值份额 25 万元（125-100）在合并报表上确认为营业外收入。
合并股东权益变动表中， 2012 年初少数股东权益为-5万元（-50 10% ）， 2012 年少数股东损益为 -3 万元（ -30 10%），“所有者投入或减少资本”项下的“其他”为 8 万元， 2012 年末少数股东权益为零。
请问以下哪种处理方式是正确的，如都错误，烦请请版指导下，合并报表中针对B公司未确认的C公司超额亏损份额（ 8 万元）如何处理？
1 ）A公司 2012 年通过合并B公司，从而取得C公司少数股权10%，是否适用准则解释中有关收购少数股权的规定？如适用，将C公司超额亏损额中由B承担的部分（ 8 万元），合并报表中冲减资本公积 8 万元（A公司个别报表中资本公积大于 8 万元）；即视同以 0 对价（B公司持有C公司10%股权的公允价值为 0 ）取得了C公司10%的净资产份额（-8万）。
2 ）如不适用收购少数股权的规定，是否可将 2012 年 12 月 31 日B公司未确认的C公司超额亏损份额 8 万元，直接冲减合并报表的未分配利润，反映在“未分配利润”-“所有者投入或减少资本”-“其他”中。
3 ）如不适用收购少数股权的规定，是否可将该超额亏损 8 万元视同对B公司公允价值的调减，合并报表的利润表中营业外收入为 17 万元（125-100-8）。

回答人：chenyiwei
这个交易可以看作一项与非同一控制下企业合并（A取得B的控制权）同时完成的购买少数股权交易。即对于其中所涉及的取得C公司10 ％少数股权的事项，须在合并报表层面体现出《企业会计准则解释第 2 号》第二条的权益性交易处理原则。你说的第一种方法比较合理。在合并股东权益变动表中，就该次购买少数股权交易冲减资本公积 8 万元，同时增加少数股权 8 万元（均体现在“所有者投入和减少资本——其他”一行中），期末少数股东权益为零。